【裁判字號】    97,消債更,158
【裁判日期】    971202
【裁判案由】    聲請更生程序
【裁判全文】
臺灣苗栗地方法院民事裁定           97年度消債更字第158號
聲請人  即
債  務  人  甲○○
                        關協會（乙○○）
上列當事人因消費者債務清理事件聲請更生，本院裁定如下：
    主  文
聲請人即債務人甲○○自中華民國九十七年十二月二日下午五時
起開始更生程序。
命司法事務官進行本件更生程序。
    理  由
一、按債務人不能清償債務或有不能清償之虞，且無擔保或無優
    先權之債務總額未逾新臺幣（下同）1,200 萬元者，於法院
    裁定開始清算程序或宣告破產前，得向法院聲請更生，消費
    者債務清理條例第3 條、第42條第1 項定有明文。債務人與
    金融機構協商成立者，不得聲請更生或清算。但因不可歸責
    於己之事由，致履行顯有重大困難者，不在此限。前項規定
    ，於消費者債務清理條例施行前，債務人依金融主管機關協
    調成立之中華民國銀行公會會員，辦理消費金融案件無擔保
    債務協商機制與金融機構成立之協商準用之，同條例第 151
    條第5 、6 項亦有明定。又法院裁定開始更生或清算程序後
    ，得命司法事務官進行更生或清算程序，同條例第16條第1
    項前段亦有明文。
二、本件聲請人聲請更生及保全處分之意旨略以：其有不能清償
    債務之情事，前於消費者債務清理條例施行前，曾依照中華
    民國銀行公會會員辦理消費金融案件無擔保債務協商機制與
    金融機構成立協商，並約定每月償還新臺幣（下同）14,369
    元，聲請人原均依約清償，惟聲請人原任職於金華旅行社有
    限公司台北分公司，每月薪資為58,000元，嗣於96年3 月因
    病離職，同年4 月任職於康福旅行社股份有限公司（下稱康
    福公司），薪資驟減為每月38,000元，復於96 年11 月1 日
    與配偶馮錦坤離婚，約定各扶養一名子女，聲請人需在外租
    屋，每月增加房租6,250 元，加上基本生活支出及房貸，聲
    請人已無法負擔協商款項，轉向親友籌措，後借貸無門致毀
    諾，不足維持基本生活，有不可歸責於己之事由致履行原協
    商方案顯有重大困難，爰依法聲請更生等語。又為維持債權
    人間公平受償並使聲請人有重建之機會，故同時聲請保全處
    分等語。
三、經查：聲請人於本件更生聲請前，已於95年5 月16日與金融
    機構協商成立，約定自95年6 月起，分48期，利率3.88％，
    每月償還14,369元，聲請人原按期繳款，至96年9 月毀諾，
    此有聲請人之最大債權債權人聯邦商業銀行提出之協議書暨
    無擔保債務還款計劃附卷可參。而聲請人所主張之上開事實
    ，業據提出財產及收入狀況說明書、債權人清冊、財團法人
    聯合徵信中心之債權人清冊、協商協議書、薪資存摺影本、
    95及96年度所得清單、房屋租賃契約、勞健保資料、全戶戶
    籍謄本、在職證明書等件為證，復經合作金庫提出借據、房
    屋貸款申請書、抵押權設定契約書、他項權利證明書及借戶
    全部資料查詢單之等件，經核均與聲請人所述相符。
四、復依有康福公司所提之薪資將金發放記錄表所載，聲請人自
    96年4 月任職康福公司後，每月薪資為38,000元左右，加上
    獎金每月平均收入約為48,000元，與其95年度平均每月收入
    60,000 元 以上相較，薪資銳減10,000元以上，其清償能力
    確有顯著降低。復依行政院主計處公告之96年度最低生活費
    用（以每年家庭收支調查，計算出平均每人每月消費支出之
    百分之60 作 為最低生活費），苗栗縣平均每人每月最低生
    活費為9,82 9元。查聲請人需獨立扶養其女馮潔文（另一子
    女由前配偶扶養），是聲請人維持其與受其扶養之人基本生
    活之必要費用為每月19,658元【計算式：9,829 ＋9 ,829
    ＝19,658】，另聲請人尚須負擔房貸每月約16,180元及離婚
    後外租屋房租每月6,250 元，總計每月需支出42,088，其履
    行協商條件顯有困難，實有聲請人所陳上開不可歸責於聲請
    人之事由而毀諾。此外，本件又查無聲請人有消費者債務清
    理條例第6 條第3 項、第8 條或第46條各款所定駁回更生聲
    請之事由存在，則債務人聲請更生，應屬有據，並依首開規
    定，命司法事務官進行本件更生程序，爰裁定如主文。又本
    件更生聲請業經准許，無擔保權及優先權之債權人即不得開
    始或繼續訴訟或強制執行程序，聲請人聲請保全處分，即無
    必要，併予敘明。
中    華    民    國    97    年    12    月    2     日
                  民事庭法  官  張珈禎
以上正本係照原本作成。
本件不得抗告。
本裁定已於97年12月2 日下午5 時公告。
中    華    民    國    97    年    12    月    2     日
                        書記官  古紹霖


司法院資訊處製作；財團法人民間司法改革基金會備份。
